【裁判字號】    91,再微,2
【裁判日期】    920409
【裁判案由】    
【裁判全文】
臺灣桃園地方法院民事裁定  九十一年度再微字第二號
    再 審 原 告  甲○○
    再 審 被 告  中國金典管理委員會
    法定 代理人  盧水旺
右當事人間請求給付管理費事件，再審原告對於本院民國九十一年十一月二十七日九
十一年度小上字第三七號確定判決提起再審之訴，本院裁定如左：
    主      文
再審之訴駁回。
再審訴訟費用由再審原告負擔。
    事      實
甲、原告方面：
一、聲明：
（一）原確定判決廢棄。
（二）再審被告之訴駁回。
二、陳述：
（一）再審被告主張依公寓大廈管理條例第二十一條規定及民國八十八年十一月十日
      區分所有權人會議（下稱系爭會議）決議，自八十九年一月一日起，管理費收
      取標準調高為每月每坪繳納新台幣（下同）四十元，而再審原告自八十九年一
      月起迄九十一年四月止，所欠未繳納之管理費顯已逾二期，經定期催告，均不
      獲置理，爰依公寓大廈管理條例第二十一條規定起訴。惟系爭會議應出席人數
      為全部住戶二百四十七人，然實出席人數僅為一百十九人，並未超過召開會議
      之法定須過半數之出席人數，於法已有未合，且關於管理費繳納標準之議案，
      討論表決同意之人數為五十六人，亦末獲出席系爭會議人數過半數之同意，而
      管理委員會強行變相調漲管理費，損及住戶權益，顯然違背法令，此亦經原審
      判決於理由載明：「關於系爭管理費之繳納標準，並未獲出席人數過半數之同
      意，此為原告（即再審被告）所不爭執，且有原告提出之該次區分所有權人大
      會會議記錄可資佐憑。」，由此足證系爭會議所為之決議內容違法屬實。
（二）原審不察率以民法第五十六條第一項之規定，認「會議未經區分所有權人提起
      撤銷之訴，視該會議應屬合法」云云，顯有違誤。而二審對再審原告所為上開
      會議過程之說明，均無異議，惟認「再審原告誤將公寓大廈管理條例第二十九
      條第一項所定區分所有權人會議決議表決成數之程序問題，解作決議內容，並
      據以指摘原判決違背法令，求為廢棄原判決云云，顯非有理由，爰不經言詞辯
      論，逕予駁回其上訴」，然會議程序是會議中事物進行的步驟、順序，而決議
      方法是關於會議中之提案討論表決，出席人員之決議係對會議內容（即提案）
      同意與否的表決方法。於會議中對提案之討論、表決及決議所得的結論，即是
      會議內容，違反法令明定所獲得的會議內容，就是違法的會議內容。召開之大
      會會議出席人數未過法定開會人數、決議未獲出席人數過半數之同意，依法不
      可施行，強制執行就是違法。而二審判決對於會議內容之認定有欠適當，難以
      令人心服。
（三）系爭會議出席人數未過法定開會人數，違反法令規定，應屬流會，且於系爭會
      議中強行提案討論表決管理費繳納標準一案，又未獲出席大會人數過半數之同
      意，該決議內容即管理費由每坪三十元調漲為每月每坪四十元，是以違反法令
      之方法求得之會議內容，依法不可施行，當然違法，倘依二審判決之見解，則
      公寓大廈管理條例第三十九條之規定即失其意義。
（四）綜上所述，顯見本件二審判決有違誤，判決理由與主文有矛盾。爰依民事訴訟
      法第四百九十六條第一項第一、二款之規定，提起本件再審之訴。
三、證據：提出本院九十年度桃小字第五一○號、九十一年度小上字第三七號判決書
    影本各一份為證。
乙、再審被告方面：本件未經言詞辯論，故再審被告並無任何聲明或陳述。
丙、本院依職權調閱本院九十一年度小上字第三七號第一、二審民事卷宗。
    理      由
一、按再審之訴，應於三十日之不變期間內提起。前項期間，自判決確定時起算。第
    五編之規定於小額事件之再審程序準用之。民事訴訟法第五百條第一項、第二項
    前段、第四百三十六條之三十二第四項定有明文。再審原告係對於本院九十一年
    度小上字第三七號民事判決提起再審，該判決於九十一年十二月十一日送達再審
    原告，並因不得上訴而告確定，再審原告係於九十一年十二月十六日提起本件再
    審之訴，並未逾上開民事訴訟法所規定之不變期間，合先敘明。
二、按對於小額程序之第一審裁判，提起上訴或抗告，經以上訴或抗告無理由為駁回
    裁判者，不得更以同一理由提起再審之訴或聲請再審，民事訴訟法第四百三十六
    條之三十一定有明文；又再審之訴不合法者，法院應以裁定駁回之，民事訴訟法
    第五百零二條第一項定有明文，而前開規定，亦經民事訴訟法第四百三十六條之
    三十二第四項明定於小額事件之再審程序準用之。本件再審原告於本院九十年度
    桃小字第五一○號判決後，因不服判決提起上訴，經本院以九十一年度小上字第
    三七號繫屬（下稱上訴案件），後於九十一年十一月二十七日，以上訴無理由為
    由，駁回上訴確定。而本件再審原告所提出之再審理由，即系爭會議應出席人數
    為全部住戶二百四十七人，然實出席人數僅為一百十九人，並未超過召開會議之
    法定須過半數之出席人數，於法已有未合，且關於管理費繳納標準之議案，討論
    表決同意之人數為五十六人，亦末獲出席系爭會議人數過半數之同意，而管理委
    員會強行變相調漲管理費，損及住戶權益，顯然違背法令，是該決議係以違反法
    令之方法，求得之會議內容，依法不可施行，當然違法。原審不察率以民法第五
    十六條第一項之規定，認「會議未經區分所有權人提起撤銷之訴，視該會議應屬
    合法」云云，顯有違誤等語，既均業經於上訴案件之上訴理由中提出，並經原審
    認為上訴無理由予以駁回，再審原告自不得據此同一理由提起本件再審之訴。
三、綜上所述，本件再審之訴不合法，爰依民事訴訟法第四百三十六條之三十二第四
    項準用第五百零二條第一項規定，予以駁回。
據上論結：本件再審之訴為不合法，依民事訴訟法第四百三十六條之三十二第四項、
第五百零二條第一項、第九十五條、第七十八條，裁定如主文。
中      華      民      國    九十二    年      四      月      九      日
                                    臺灣桃園地方法院民事第二庭
~B審判長法官  邱瑞祥
~B      法官  張益銘
~B      法官  王美玲
右為正本係照原本作成
中      華      民      國    九十二    年      四      月      九      日
~B法院書記官  王順天


司法院資訊處製作；財團法人民間司法改革基金會備份。
